臺灣士林地方法院刑事判決　　　　　　　　　　　　　九十一年度易字第一五六號
　　聲　請　人　臺灣士林地方法院檢察署檢察官
　　被　　　告　甲　○
　　選任辯護人　黃正淮
右列被告因傷害等案件，經檢察官聲請簡易判決處刑（九十年度偵字第四六九二號）
，本院認不宜以簡易判決處刑，改依通常程序審理，茲判決如左：
    主  文
甲○傷害人之身體，處有期徒刑月，如易科罰金，以佰元折算壹日；又以加害生
命、身體之事，恐嚇他人致生危害於安全，處拘役伍拾日，如易科罰金，以佰元折
算壹日。
    事  實
一、甲○與乙○○係對門鄰居關係，民國（下同）九十年三月六日晚間九時三十分許
    ，甲○參加喜宴於酒後（未達心神喪失或精神耗弱之程度），返回其位於臺北縣
    汐止市○○街一一二號五樓居住處時，因模仿乙○○在臺北縣汐止市○○街一一
    ０號五樓居所內所飼養之狗吠叫聲，並於乙○○出門查看時用力將鐵門關上，致
    引起乙○○之不滿，隨即趨前至甲○居所按鈴質問，甲○開門後因恐乙○○進入
    家中，乃將乙○○推出門外，並於自己出門時將鐵門關上，二人旋於雙方住處門
    口間發生口角爭執，詎甲○一時氣急，竟基於傷害及恐嚇之犯意，出拳毆打乙○
    ○鼻子，並於乙○○退至其居所內時再接續出拳毆打乙○○，致使乙○○受有鼻
    骨骨折、顏面挫傷及裂傷等傷害，繼而對乙○○恐嚇稱：「你耍老大，我打人，
    我還要殺人」、「我要讓你全家不得安寧」等語，以加害生命、身體之事恐嚇乙
    ○○，使其心生畏懼，致生危害於安全。
二、案經乙○○訴由台北縣警察局汐止分局報請臺灣士林地方法院檢察署檢察官偵查
    聲請以簡易判決處刑，本院認不宜以簡易判決處刑，改依通常程序審理。
   理  由
一、按第一審法院得因檢察官之聲請，不經通常審判程序，逕以簡易判決處刑者，以
    依被告在偵查中之自白或其他現存之證據，已足認定其犯罪者為限，此觀諸刑事
    訴訟法第四百四十九條第一項規定自明。被告所犯之罪不合於該條所定得以簡易
    判決處刑時，依同法第四百五十二條、第四百五十一條之一第四項但書第一款規
    定，即應依通常程序審判之。本件聲請人即公訴人臺灣士林地方法院檢察署檢察
    官認被告甲○涉有傷害及恐嚇等罪嫌，無非係以告訴人乙○○之指訴及證人王林
    柿之證詞，再參以驗傷診斷書、照片等為其論據。惟訊據被告甲○矢口否認有何
    前揭傷害等犯行，是被告究竟有無犯罪之事實，於本院受理之初，尚非全無疑問
    ，殊有詳為查明之必要。亦即本案既無被告在偵查中之自白，復難僅憑檢察官於
    聲請時現存之證據認定被告犯罪，揆諸首開規定，顯無逕以簡易判決處刑之餘地
    。原檢察官聲請以簡易判決處刑，容有未合，自應依通常程序進行審判。其次，
    依刑事訴訟法第四百五十一條第一項、第三項之規定，檢察官聲請以簡易判決處
    刑者，其聲請與起訴有同一之效力。本件如上所述，既認檢察官簡易判決之聲請
    於法未合，應依通常程序審判，則參照上開刑事訴訟法第四百五十一條第一項及
    第三項之規定，應認本件業經檢察官提起公訴，合先敘明。
二、訊據被告甲○固坦認確於前揭時、地與乙○○發生口角糾紛等情屬實，惟矢口否
    認有傷害、恐嚇乙○○等犯行，辯稱：係乙○○先挑釁所引起之推擠，而且是他
    先出手，伊才打他，這是互打，在伊出家門前，乙○○已經先推伊了，伊才將鐵
    門關上，在樓梯間跟乙○○互打，當時可能在互相扭打中碰到乙○○的臉部，伊
    當天做完筆錄洗澡時發現有受傷，但伊沒去驗傷，伊當時雖有口出惡言，但只是
    難聽的話，伊沒有加害的故意，當時大家罵來罵去可能很難聽，伊沒有講恐嚇乙
    ○○的話云云。然查：
（一）被告甲○如何於右開時、地出拳毆打乙○○，且於動手後在乙○○住處出言恐
      嚇之事實，迭據告訴人乙○○於警訊及偵查時、本院審理中指訴綦詳，核與證
      人即告訴人之妻王林柿於檢察官偵查時證稱：「：：：後來我先生去甲○家按
      鈴，甲○就出手毆打我先生四、五拳，打我先生的臉部和鼻子，我先生都沒有
      打被告，在甲○打我先生之後，我質問他為何打人，甲○說『我打人，還要讓
      你全家不得安寧』，後來我說要去叫警察，被告說他不怕，甲○還說『你耍老
      大，我打人，我還要殺人』」（見偵查卷第四十三頁背面、第四十四頁正面）
      等情節相符，而告訴人受有如事實欄所示之傷害，亦有長庚紀念醫院甲種診斷
      證明書乙紙及受傷照片三張附卷可稽，經核告訴人前開傷勢，顯非普通推拉扯
      受傷，足證被告動手之際，應有故意傷害情事。
（二）被告於警訊時三次坦承毆打告訴人（見被告九十年三月六日警訊筆錄稱：「我
      開門時並用手推我，所以我才出手打他」、「並沒有恐嚇他，我當時是用手打
      他臉部受傷」、「當時是乙○○口頭上罵我，並用手推我的身體，所以我才出
      手毆打他」），而被告復於偵查時及本院審理中自承係與告訴人互毆，足證被
      告確有出手毆打告訴人；另被告於本院審理時亦供承當時有口出惡言，但沒有
      加害的故意，當時大家罵來罵去可能很難聽等語（見本院九十一年三月十二日
      審判筆錄），被告既自承口出惡言，益徵告訴人及證人王林柿指證被告出言恐
      嚇等情應為真實，尚非子虛。
（三）至辯護人於本院審理時雖以：「被告之手臂、胸前亦破皮瘀傷，但告訴人卻對
      其毆打被告乙節隱略不提，況本件係告訴人先挑起所致，被告應屬正當防衛，
      且被告之妻張淑華未見被告傷害恐嚇告訴人，被告與告訴人吵架相罵間一時氣
      憤彼此口出惡言穢語，絕無加害對方之故意，更何況告訴人較被告年輕體健即
      使被告出氣憤語亦應無使其心生畏怖之心」云云為被告置辯，然查：
  １、按正當防衛必須對現在不法之侵害始得為之，侵害業已過去，即無正當防衛可
      言。至彼此互毆，又必以一方初無傷人之行為，因排除對方不法之侵害而加以
      還擊，始得以正當防衛論。故侵害已過去後之報復行為，與無從分別何方為不
      法侵害行為之互毆行為，均不得主張防衛權，最高法院三十年上字第一０四０
      號著有判例可資參照。本件被告於告訴人欲進入其住宅時，即將告訴人推出，
      並隨手將鐵門關上乙節，業經被告供承在卷（見本院九十一年三月十二日審判
      筆錄），被告既已順利將告訴人推出門外，則其事後又在樓梯間與告訴人發生
      拉扯，顯欲攻擊告訴人，而非基於防衛之意圖甚明。依照前揭說明，被告於告
      訴人欲侵入住宅之侵害行為過去後，出拳毆打之報復行為，顯不合正當防衛之
      要件。
  ２、又雖證人即被告之妻張淑華證稱其先生甲○僅係與乙○○扭來扭去，且未聽見
      任何恐嚇言詞云云。然查證人張淑華係被告甲○之配偶，且於案發當時因被告
      出門時將鐵門關上，證人張淑華係位於家門內，當時鐵門復因故障無法再開啟
      （見證人張淑華於本院九十一年三月十二日審判筆錄），則其是否能聽聞被告
      在告訴人住處內恐嚇之言詞乙節，已有可疑，再者證人張淑華之證言與被告之
      供詞相較亦有出入（如被告供承與告訴人互打，但證人張淑華卻證稱被告與告
      訴人扭來扭去幾秒而已），衡酌證人張淑華與被告有夫妻至親之情，於本件攸
      關被告刑責之證詞難免偏頗，堪信被告所辯及其妻張淑華之證詞，核屬飾卸諉
      責或附和迴護之詞，尚無足取。
  ３、再者，告訴人固較被告年輕，然被告身高一八三公分，而告訴人僅一六九公分
      ，已據其二人供明在卷，而被告恐嚇之言詞係「我要讓你全家不得安寧」，另
      參以告訴人家有妻小，則被告前開恐嚇言詞當致告訴人心生畏怖無疑。綜上所
      述，被告前開所辯各節，均係事後卸責之詞，不足採信，其傷害及恐嚇犯行均
      堪以認定，應予依法論科。
三、核被告所為，係犯刑法第二百七十七條第一項之傷害罪及同法第三百零五條之恐
    嚇罪。被告於同一時、地多次揮拳毆擊告訴人，係一個傷害行為之接續實施，自
    客觀上觀察，時地密接，行為單一，侵害之法益相同，為接續犯，應包括的論以
    單一之傷害罪。又被告所犯上開二罪間，犯意各別，罪質互異，應予分論併罰。
    爰審酌被告前無犯罪前科，此有臺灣高等法院被告全國前案紀錄表存卷可按，素
    行尚可，係因先遭告訴人挑釁後，始起意出拳傷人及恐嚇，惡性尚非重大及其犯
    後態度，告訴人所受之傷害程度等一切情狀，量處如主文所示之刑，並均諭知易
    科罰金之折算標準，以示懲儆。
據上論斷，應依刑事訴訟法第四百五十二條、第二百九十九條第一項前段，刑法第二
百七十七條第一項、第三百零五條、第四十一條第一項前段，罰金罰鍰提高標準條例
第一條前段、第二條，判決如主文。
本案經檢察官曾淑華到庭執行職務
中      華      民      國      九十一      年    三    月    二十七    日
                                        臺灣士林地方法院刑事第三庭
                                            法  官  李  育  仁
右正本證明與原本無異。
如不服本判決，應於判決送達後十日內，向本院提出上訴狀。
                                            書記官  劉  提  幸
中      華      民      國      九十一      年    四    月      三      日
附錄本案論罪科刑法條：
刑法第二百七十七條第一項：
  傷害人之身體或健康者，處三年以下有期徒刑，拘役或一千元以下罰金。
刑法第三百零五條：
  以加害生命、身體、自由、名譽、財產之事，恐嚇他人致生危害於安全者，處二年
  以下有期徒刑、拘役或三百元以下罰金。
